【裁判字號】    99,訴,562
【裁判日期】    990915
【裁判案由】    違反毒品危害防制條例
【裁判全文】
臺灣嘉義地方法院刑事判決               99年度訴字第562號
公  訴  人  臺灣嘉義地方法院檢察署檢察官
被      告  甲○○
指定辯護人  張巧妍律師
上列被告因違反毒品危害防制條例案件，經檢察官提起公訴（99
年度偵字第4896號）及移送併辦（99年度偵字第6186號），本院
判決如下：
    主  文
甲○○：(一)、販賣第三級毒品，累犯，處有期徒刑貳年捌月，扣
案之ＳＩＭ卡壹張沒收，販賣第三級毒品所得新臺幣伍佰元沒收
之，如全部或一部不能沒收時，以其財產抵償之；(二)、又販賣第
三級毒品，累犯，處有期徒刑貳年拾月，扣案之ＳＩＭ卡壹張沒
收，販賣第三級毒品所得新臺幣壹仟貳佰元沒收之，如全部或一
部不能沒收時，以其財產抵償之；(三)、又販賣第三級毒品，累犯
，處有期徒刑貳年拾月，扣案之ＳＩＭ卡壹張沒收，販賣第三級
毒品所得新臺幣壹仟貳佰元沒收之，如全部或一部不能沒收時，
以其財產抵償之；(四)、又販賣第三級毒品，累犯，處有期徒刑貳
年拾月，扣案之ＳＩＭ卡壹張沒收，販賣第三級毒品所得新臺幣
壹仟貳佰元沒收之，如全部或一部不能沒收時，以其財產抵償之
；(五)、又販賣第三級毒品，累犯，處有期徒刑貳年拾月，扣案之
ＳＩＭ卡壹張沒收，販賣第三級毒品所得新臺幣壹仟貳佰元沒收
之，如全部或一部不能沒收時，以其財產抵償之。應執行有期徒
刑肆年陸月，扣案之ＳＩＭ卡壹張沒收，販賣第三級毒品所得新
臺幣伍仟參佰元沒收之，如全部或一部不能沒收時，以其財產抵
償之。
    犯 罪 事 實
壹、甲○○綽號「水車」，前於民國九十七年間因詐欺案件，經
    本院九十七年度嘉簡字第八二五號判決判處有期徒刑三月，
    如易科罰金以新臺幣（下同）一千元折算一日，九十七年八
    月十九日確定，同年十月二十日執行完畢。詎仍不知悔改，
    明知愷他命係毒品危害防制條例第二條第二項第三款規定之
    第三級毒品，不得販賣，竟基於販賣愷他命以營利之犯意，
    向不詳之人借用行動電話，插入自己所有00000000
    00號行動電話門號ＳＩＭ卡一張作為聯絡之用，分別於：
    (一)、民國九十九年一月二十三日晚上七時三十九分許至二十
    四日凌晨一時二十九分許期間，許明哲使用之000000
    0000號行動電話門號與甲○○使用之00000000
    00號行動電話門號通話，約定購買五百元愷他命，甲○○
    隨即於二十四日凌晨一時二十九分許，在嘉義市○○路與友
    愛路口交付毒品與許明哲並向其收取價金。(二)、同年一月二
    十三日凌晨一時二十五分許至一時五十分許期間，綽號「罐
    頭」之陳琮霖委託江俊傑使用0000000000號行動
    電話與甲○○使用之0000000000號行動電話門號
    通話，約定購買一千二百元愷他命，甲○○隨即於二十三日
    凌晨一時五十分許，在嘉義市○○路「歌神ＫＴＶ」交付毒
    品與江俊傑並向其收取價金。(三)、同年一月二十五日晚上八
    時三十九分許至八時四十七分許期間，陳琮霖委託江俊傑使
    用0000000000號行動電話與甲○○使用之000
    0000000號行動電話門號通話，約定購買一千二百元
    愷他命，甲○○隨即於二十五日晚上八時五十分許，在嘉義
    縣民雄鄉「吳鳳技術學院」附近之「星際網咖」交付毒品與
    江俊傑並向其收取價金。(四)、同年一月二十七日晚上八時四
    十八分許，陳琮霖委託江俊傑使用0000000000號
    行動電話與甲○○使用之0000000000號行動電話
    門號通話，約定購買一千二百元愷他命，甲○○隨即於同日
    晚上某時，在嘉義縣民雄鄉省道台一線公路與頭橋市場路口
    之七－十一便利超商旁土虱店前交付毒品與江俊傑並向其收
    取價金。(五)、同年一月三十日晚上十一時五分許至十一時三
    十二分許期間，陳琮霖委託江俊傑使用000000000
    0號行動電話與甲○○使用之0000000000號行動
    電話門號通話，約定購買一千二百元愷他命，甲○○隨即於
    三十日晚上十一時三十二分許，在嘉義縣民雄鄉東湖村三界
    公廟旁交付毒品與江俊傑並向其收取價金。後警方依本院核
    發通訊監察書通訊監察0000000000號行動電話門
    號，得知上情，並於九十九年六月二十一日下午三時五十一
    分許執本院核發搜索票至甲○○嘉義縣民雄鄉東湖村一一一
    之四十八號住處搜索，當場從甲○○身上起出其所有供販賣
    前開毒品所用之0000000000號行動電話門號ＳＩ
    Ｍ卡一張、甲○○欲自己施用之第三級毒品愷他命四包（驗
    餘淨重四點六九一公克）。
貳、案經嘉義縣警察局移送臺灣嘉義地方法院檢察署檢察官偵查
    起訴及移送併辦。
    理  由
壹、程序部分：
一、按「被告以外之人於審判外之言詞或書面陳述，除法律有規
    定者外，不得作為證據。」；「被告以外之人於偵查中向檢
    察官所為之陳述，除顯有不可信之情況者外，得為證據。」
    ；「被告以外之人於檢察事務官、司法警察官或司法警察調
    查中所為之陳述，與審判中不符時，其先前之陳述具有較可
    信之特別情況，且為證明犯罪事實存否所必要者，得為證據
    。」；「被告以外之人於審判外之陳述，雖不符前四條之規
    定，而經當事人於審判程序同意作為證據，法院審酌該言詞
    陳述或書面陳述作成時之情況，認為適當者，亦得為證據。
    當事人、代理人或辯護人於法院調查證據時，知有第一百五
    十九條第一項不得為證據之情形，而未於言詞辯論終結前聲
    明異議者，視為有前項之同意。」刑事訴訟法第一百五十九
    條第一項、第一百五十九條之一第二項、第一百五十九條之
    二、第一百五十九條之五均有明文。該等規定為刑事訴訟法
    上傳聞證據不得為認定犯罪事實之證據，亦即，傳聞證據不
    具證據能力之原則，以及為求發現真實在特定情形下肯認傳
    聞證據具有證據能力之例外。
二、查證人許明哲、江俊傑、陳琮霖偵查中在檢察官前以證人身
    分所為之供述，係經檢察官告以偽證罪之處罰並令其等具結
    ，參以檢察官依吾國司法體制具有司法官屬性，具有誠正執
    行法律以節制司法警察濫權之使命，檢察官所為訊問多能遵
    恪法律為之，可信性甚高，被告甲○○及其指定辯護人自始
    未能釋明該等證人在檢察官前之供述有何顯有不可信之情況
    ，應認證人在檢察官前所為供述符合刑事訴訟法第一百五十
    九條之一第二項傳聞例外規定，具有證據能力。
三、被告及其辯護人未於言詞辯論終結前對於卷附之警詢調查筆
    錄、通訊監察譯文、前案紀錄等傳聞證據有所異議。審酌被
    告於本院審理時已坦承犯行，除調查筆錄外之傳聞證據為公
    務員職務上製作之紀錄或證明文書，復查無顯不可信之情況
    ，予以採納之，無礙被告及其辯護人於程序上之彈劾詰問權
    利，認該等傳聞證據合於刑事訴訟法第一百五十九條之五規
    定，具備證據能力。
貳、犯罪事實之認定部分：訊據被告坦承事實欄所記載之犯罪事
    實（本院卷第四十一頁至第四十九頁審判筆錄），核與證人
    許明哲、江俊傑、陳琮霖警詢及偵查中所述相符（許明哲部
    分，警卷第五頁至第十頁調查筆錄，偵查卷第三十一頁至第
    三十二頁訊問筆錄；江俊傑部分，偵查卷第五十六頁至第六
    十五頁調查筆錄，偵查卷第七十八頁至第八十頁、第八十三
    頁訊問筆錄；陳琮霖部分，偵查卷第七十二頁至第七十五頁
    調查筆錄，第八十二頁至第八十四頁訊問筆錄）。被告確於
    事實欄所記載時間使用0000000000號行動電話門
    號與許明哲、江俊傑使用之0000000000、000
    0000000號行動電話門號通話聯繫毒品買賣交付事宜
    ，有本院通訊監察書、通訊監察譯文在卷可參（警卷第十八
    頁至第三十八頁）。警方依據通訊監察結果，向本院聲請核
    發搜索票，於九十九年六月二十一日下午三時五十一分許至
    被告位在嘉義縣民雄鄉東湖村一一一之四十八號住處搜索，
    當場從被告身上起獲0000000000號行動電話門號
    ＳＩＭ卡一張、第三級毒品愷他命四包，有卷附之本院搜索
    票、搜索扣押筆錄、扣押物品目錄表、扣押書足考（警卷第
    十二頁至第十七頁）。前開毒品經送鑑驗，確係第三級毒品
    愷他命，驗餘重量分別為○點一五二○公克、○點六七九八
    公克、一點一四○九公克、二點七一八三公克，則有行政院
    衛生署草屯療養院九十九年七月七日草療字第○九九○六○
    ○二○七號鑑定書附卷可查（偵查卷第九十四頁）。而販賣
    第三級毒品愷他命依毒品危害防制條例第四條第三項規定，
    其最輕本刑為有期徒刑五年，為政府嚴予取締之物，物稀價
    昂，苟被告買賣間無利可圖，則被告縱屬至愚，亦無甘冒遭
    移送法辦之危險，平白從事販賣之理，是其所販入之價格必
    較其所出售之價格低廉，應有從中牟利之營利意圖。從而，
    被告自白與事實相符，事證明確，犯行堪以認定。
參、論罪科刑部分：
一、按愷他命係毒品危害防制條例第二條第二項第三款規定之第
    三級毒品，核被告意圖營利而販賣愷他命之所為，係犯毒品
    危害防制條例第四條第三項販賣第三級毒品罪。被告持有第
    三級毒品之低度行為，應為販賣第三級毒品之高度行為所吸
    收，不另論罪。被告先後五次販賣第三級毒品之犯行，時間
    地點迥然可分，顯係基於個別犯意為之，應分論併罰。被告
    前於九十七年間因詐欺案件，經本院九十七年度嘉簡字第八
    二五號判決判處有期徒刑三月，如易科罰金以一千元折算一
    日，九十七年八月十九日確定，同年十月二十日執行完畢，
    有卷附之臺灣嘉義地方法院檢察署刑案資料查註紀錄表、臺
    灣高等法院被告前案紀錄（偵查前案卷宗，本院卷第五頁至
    第六頁），其受有期徒刑之執行完畢，五年以內故意再犯本
    件有期徒刑以上之罪，為累犯，所犯均應依刑法第四十七條
    第一項加重其刑。而被告係七十七年三月二十日出生，行為
    時甫滿二十一歲，有全戶戶籍資料查詢結果附卷得參（警卷
    第四十頁）。被告前後五次販賣毒品，每次最多販賣所得一
    千二百元，全部犯行共獲五千三百元。被告智慮淺薄，涉世
    未深，鋌而走險，零星販賣，次數獲利均非大盤毒梟可擬，
    其犯罪之情狀尚可憫恕，在客觀上足以引起一般同情，宣告
    法定最低刑度，猶嫌過重，均依刑法第五十九條之規定遞減
    其刑。前開加重減輕事由，依刑法第七十一條第一項先加後
    減之。
二、爰依被告之自白（本院卷第四十九頁審判筆錄）、前開前案
    紀錄之記載，審酌被告年輕力盛，不思進取，冀圖販賣毒品
    獲取金錢利得之犯罪動機及目的；犯罪時未受明顯刺激；以
    行動電話門號作為聯絡工具販賣第三級毒品，一次價金為五
    百元，其餘四次每次價金均為一千二百元之犯罪手段；未婚
    ，無子女，父母健在，一兄一妹，之前從事臨時工之生活狀
    況；曾有詐欺前科之品行；國中畢業之智識程度；全部販賣
    所得為五千三百元，所造成危害程度；犯罪後坦承犯行，猶
    知悔悟之態度等犯罪一切情狀，分別量處如主文所示之刑，
    並定其應執行之刑。
三、扣案之0000000000號行動電話門號ＳＩＭ卡一張
    ，為被告所有供販賣毒品犯罪所用之物品，業據其供陳在卷
    （本院卷第四十二頁審判筆錄），應依毒品危害防制條例第
    十九條第一項宣告沒收。另按毒品危害防制條例第十九條第
    一項規定：「犯第四條至第九條、第十二條、第十三條或第
    十四條第一項、第二項之罪者，其供犯罪所用或因犯罪所得
    之物，均沒收，如全部或一部不能沒收時，追徵其價額或以
    其財產抵償之。」而刑法沒收之物，雖指原物，但金錢為代
    替物，重在兌換價值，而不在原物，自難拘泥於沒收原物之
    理論，認沒收販賣毒品所得之金錢，以當場搜獲扣押者為限
    ，是苟能證明其為販賣毒品所得之金錢，均應予以沒收（最
    高法院七十一年台覆字第二號判例參照）。被告先後販賣第
    三級毒品所得之五千三百元，依前開說明，全部款項應依據
    毒品危害防制條例第十九條第一項宣告沒收，如全部或一部
    不能收沒時，應以其財產抵償之。
四、扣案之第三級毒品愷他命四包，被告堅稱係供己施用而與本
    件販賣犯行無關，且查無證據得認確與前開論罪科刑部分有
    所關涉，因被告持有第三級毒品愷他命之純質淨重未逾二十
    公克，並不成罪，所持有之第三級毒品尚非違禁物（最高法
    院九十六年度台上字第七二六八號、九十六年度台上字第六
    五八一號、九十六年度台上字第六八六七號判決要旨參照）
    ，應由行政機關依據毒品危害防制條例第十八條第一項後段
    規定沒入銷燬之，故不另宣告沒收。
肆、末移送併辦與起訴之犯罪事實完全相同，為事實上同一案件
    ，本件並無擴張或縮減起訴範圍之情形，附此敘明。
據上論斷，應依刑事訴訟法第二百九十九條第一項前段，毒品危
害防制條例第四條第三項、第十九條第一項，刑法第十一條前段
、第四十七條第一項、第五十九條、第五十一條第五款，判決如
主文。
本案經檢察官侯德人到庭執行職務。
中    華    民    國    99    年    9     月    15    日
                  刑事第一庭審判長  法  官  許進國
                                    法  官  張志偉
                                    法  官  張道周
以上正本證明與原本無異。
如不服本判決應於收受判決後10日內向本院提出上訴書狀，並應
敘述具體理由；其未敘述上訴理由者，應於上訴期間屆滿後20日
內向本院補提理由書（均須按他造當事人之人數附繕本）「切勿
逕送上級法院」。
中    華    民    國    99    年    9     月    15    日
                                    書記官  張菀純
附錄本判決論罪之法條全文
毒品危害防制條例第四條第三項
製造、運輸、販賣第三級毒品者，處五年以上有期徒刑，得併科
新臺幣七百萬元以下罰金。

司法院資訊處製作；財團法人民間司法改革基金會備份。
